【裁判字號】    87,重訴,1326
【裁判日期】    891230
【裁判案由】    損害賠償
【裁判全文】
臺灣臺北地方法院民事判決  八十七年度重訴字第一三二六號
    原      告    甲○○
    訴訟代理人    楊金順律師
    複  代理人    南雪貞律師
    被      告    丙○○      住台北市○○路四八六巷四六弄六號
                  乙○○      住台北市○○路四八六巷四六弄三二號
    共      同
    訴訟代理人    何榮源律師
                  邱榮英律師
    被      告    丁○○      .
右當事人間請求損害賠償事件，本院判決如左：
    主      文
原告之訴及假執行之聲請均駁回。
訴訟費用由原告負擔。
    事      實
甲、原告方面：
壹、聲明：
  一被告應連帶返還精英電子股票十五萬股、燁輝鋼鐵股票十一萬八千四百九十六股
    予原告。
  二被告如不能返還上開股票時，應連帶給付原告新台幣七百二十二萬四千一百六十
    七元，及自起訴狀繕本送達最後被告翌日起至清償日止，按年息百分之五計算之
    利息。
  三願供擔保，聲請宣告假執行。
貳、陳述：
  一原告前於台北市○○○路○段一三０號二樓豐銀證券股份有限公司（下稱豐銀證
    券）買賣股票，八十六年六月間，經營豐銀證券顧問丁○○介紹，由被告乙○○
    、丙○○出資股票總值七至八成不等之資金，由原告出資股票總值三成至二成不
    等金額，亦即一般所稱「丙種墊款」，原告自八十六年六月間起，陸續將所出資
    購買股票之資金匯入被告丙○○安泰銀行民生分行0000000000000
    000之帳戶，並以月息萬分之六之利率支付利息予被告（每十日計算一次），
    而被告乙○○、丙○○為實際出資者，被告丁○○為其實際上之受僱人，並由原
    告所買賣之股票總值中抽取佣金，每日出回報單予原告，被告則以丙○○為出名
    人，以其於豐銀證券台北分公司Ａ─０００八七五─六之帳號為原告進出買賣股
    票之帳號，嗣八十六年十一月十九日原告因須資金週轉向被告丁○○要求從丙○○帳戶轉出三十萬元未果，且被告丁○○人避匿無蹤，經向豐銀證券公司營業員
    陳淑美調閱對帳單，始發現原告前所下單買進之精英電子股票（下稱精英股票）
    一百五十張股票及燁輝鋼鐵八十張股票（下稱燁輝股票）遭被告等盜賣僅餘二十
    張之精英股票，原告情急之下電告被告乙○○查明原委，孰料被告乙○○竟於翌
    日（即八十六年十一月二十日）指示豐銀證券之副總經理涂明廉將原告前述所餘
    二十張精英股票盜賣一空，被告等盜賣原告股票，損害原告權益至鉅。
  二原告與被告丙○○間成立借用帳戶匯款買賣股票之消極信託無名契約（最高法院
    八十六年度台上字第四一一四九號判例意旨參照），則帳號內股票所有權仍屬原
    告所有，其他人不得任意處分。被告丙○○確有通稱「丙種墊款」之事實，業據
    訴外人蘇惠美訴請被告丙○○等損害賠償事件中所肯認，此有臺灣高等法院八十
    七年上字第六六０號民事判決足資證明，另被告丙○○、乙○○於原告告訴渠等
    侵占等案件中亦供承提供資金及帳戶供人買買股票而收取利息之事實，確有經營
    「丙種墊款」，此亦有台灣台北地方法院檢察署八十七年度偵字第二五三０號起
    訴書可稽。
  三被告丁○○、乙○○共同盜賣原告股票，自應依民法第一百八十四條第一項前段
    、第一百八十五條之規定，對原告負侵權行為損害賠償責任：
    (一)被告丁○○盜賣原告所有信託於被告丙○○帳戶內精英股票十五萬股、燁輝股
      票八萬股，業於原告告訴其侵占案中坦承不諱，有前開起訴書可按。而被告丁○○雖辯稱盜賣原告股票乃其一人所為，被告乙○○與盜賣原告之股票間無關
      云云，惟被告乙○○確曾於八十六年時月二十日指示豐銀證券公司之副總經理
      涂明廉盜賣二十張精英股票及燁輝股票，有原告與豐銀證券公司營業員陳淑美
      之錄音帶譯文可證：「（原告）問：小美，我先生要找乙○○理論（邱霸），
      我要了解一下，丁○○偷賣的以外，我最後剩下的精英和燁輝股票是誰下單賣
      的？（陳淑美）答：其實是涂先生喊來賣的。」「（原告）問：我是要了解是
      乙○○賣的，或是涂明廉賣的：（陳淑美）答：應該是邱先生出去交待涂賣的
      ，然後要結掉。」，是被告丁○○、乙○○共同盜賣原告所有精英股票、燁輝
      股票事證明確。
    (二)豐銀證券副總經理涂明廉於台灣台北地方法院檢察署（下稱地檢署）八十七年
      六月二十三日偵訊時「（問）：在八十六年十一月二十日乙○○有無指示你把
      帳戶內二十張的精英股票賣掉？（答）：：帳戶內所剩股票已很少，而且也不
      知剩下的股票是屬於何人所有，所以我們三人決議把剩下的股票賣掉，把錢還
      給告訴人。」，足見原告所有二十張精英股票經被告丁○○、乙○○及涂明廉
      共同決議盜賣。而涂明廉雖證稱所出售股票不知屬於何人所有云云，係屬無稽
      ，蓋被告丁○○代表乙○○於交易日次日與原告所有借款戶對帳，焉有不知帳
      戶內股票為誰所有之理？
    (三)被告丁○○打電話予原告之錄音譯文，姚稱：「我跟你將又一點我告訴他說（
      指乙○○），還有最後的股票我沒有叫你賣，你把他賣了。」被告乙○○確有
      盜賣原告股票，事實至明。（至於姚稱伊未叫邱賣股票，與前述涂明廉三人協
      議決議賣股票有所出入，依原告自忖丁○○與原告電話聯絡時，不敢承認亦參
      與盜賣原告股票，方有此說詞）
    (四)證人林天惠於鈞院八十八年十一月四日證稱：「：本來都丁○○在開盤上午九
      點到證券公司ＶＩＰ室來接聽客戶買賣股票，並負責記帳，但突然有一天他來
      了之後就走了，隔天涂明廉說金主叫他把所有在丙○○；邱黃美惠帳戶內的股
      票都賣掉，涂是直接下令營業員賣股票：」，益明被告乙○○確曾指示丁○○
      將原告股票賣掉，其辯稱全不知情，顯為卸責之詞。
    (五)被告丁○○於刑事案件及本件中已自認其有盜賣原告股票之行為：
      １八十七年二月二十四日地檢署筆錄：乙○○：「去年十二月間，最后一次看
        到他（丁○○），他（姚）說他把別人的錢虧光了」。
      ２八十七年四月二十七日十一日地檢署筆錄：姚：「因為有其他客戶要求出金
        ，因為我帳戶錢不夠，故要賣其他股票」。
      ３八十七年六月十一日地檢署筆錄：甲○○：「姚某偷賣我股票后，我曾打電
        話給邱某，他說要查證一下，結果以后都不接我電話了」、姚：「這些事完
        全是我一人做的，和邱某他們無關」。
      ４八十八年三月十二日地檢署筆錄：檢：「為何你可以把告訴人（甲○○）之
        股票賣掉？」、姚：「帳戶同時有其他客戶之股票，我都是在帳面上計算的
        所以是帳面上發生疏忽造成的」。
      ５八十七年一月十四鈞院筆錄：姚：「我有用原告的錢來買賣股票」，是以被
        告姚蘊盜賣原告股票乙事，置不待言。
  四被告丁○○確受僱於被告乙○○、丙○○，被告乙○○、丙○○亦應對被告丁○○行為負僱用人連帶損害賠償責任：
    (一)按民法第一百八十八條第一項所稱之受僱人，不以與僱用人間訂有僱用契約為
      必要，凡事實上被僱用人使用為之服勞務而受其監督者，即係受僱人，最高法
      院五十七年度台上字第一六六三號判例、五十三年度台上字第一七四二號判例
      、五十五年度台上字第三一八七號判例可資參照。
    (二)告丙○○、乙○○抗辯稱：「被告丁○○業於鈞院八十七年度訴字第一六一號
      蘇惠美請求損害賠償事件中證述：『我是豐銀客戶，我找客戶再找豐銀營業員
      ，我從中賺取費用：』、『：被告丙○○是人頭，我們買賣股票是利用丙○○
      帳號，以及我有收退佣，邱沒給我薪水，我自己進出股票：』，足證被告丁○○非其受僱人」云云，乃屬卸責之詞。蓋被告丙○○安泰民生分行帳戶及豐銀
      證券台北分公司股票買賣帳戶係由被告丁○○整理僅出帳目，而金主即被告乙○○從事丙種墊款、金額之利息均由被告丁○○計算、收取並與原告結算每日
      借貸金額，被告丁○○有為被告乙○○、丙○○服勞務之客觀事實，至屬明確
      。再者，豐銀證券所退佣原係退予乙○○、丙○○，卻由被告丁○○收取，業
      據被告丁○○於原告告訴渠等侵占中所自承，被告丁○○有收受被告乙○○、
      丙○○之勞務報酬，則被告乙○○、丙○○為被告丁○○之僱用人，無殆庸疑
      。再者，涂明廉於八十七年四月十三日與原告電話對談中，曾稱：「所以他（
      姚某）去跟金主妥協，表示金主一定對姚講好聽的話，（例如）老姚這個事情
      你扛下來以後，反正以後你還有機會的話，。再找些客人，我還是給你（老姚
      ）做，他（金主）有給他（老姚）糖吃，你（原告）知道我意思嗎？：」，被
      告丁○○之所以於刑案及蘇惠美之民事訴訟中一己扛下責任，乃因業與金主，
      即被告乙○○、丙○○妥協並達成協議，以為自己將來留後路，所為之陳述俱
      非屬實。
    (三)參諸被告丁○○打電話予原告之錄音譯文，姚稱：「我是幫他（乙○○、丙○○）做的，我是『人頭』，我就講個清楚。」被告丁○○原係被告乙○○、丙○○受僱出名與借款人聯絡、計算，益徵明確。
    (四)證人林天惠於八十年十一月四日證稱：「：丁○○說丙○○、乙○○是金主，
      他有派很多向丁○○之類的人到證券公司招攬客戶，丁○○是招客戶給丙○○
      、乙○○，姚最主要是賺退佣，我每買一億元，證券公司營業員會退手續費六
      萬元給姚，每次要跟姚對帳，他要到豐銀證券公司忠孝分公司和乙○○對帳，
      姚應有我們每日進出之帳戶，姚說他受僱於乙○○，姚並沒有說他像邱拿薪水
      ，但他有向營業員拿退佣：」，是被告丁○○係受僱於丙○○；乙○○顯無疑
      義。至被告丙○○辯稱其乃人頭，僅將帳戶提供予被告丁○○使用云云，係屬
      非實，被告丙○○帳戶除提供原告等借款人使用外，其亦使用該帳戶大量進出
      股票，其妻邱黃美惠帳戶亦同，此均有豐銀證券交易明細表足證。
    (五)被告乙○○、丙○○為股市界有名之金主世家，以賺取鉅額利息及退佣為業，
      除於萬盛證券忠孝分公司大本營中自己看盤，自己領取退佣外，其餘他證券公
      司帳皆僱用他人為之看盤，計算利息，並以退佣作為僱佣報酬，被告丙○○、
      乙○○推諉非被告丁○○之雇主，且未從事股票買賣，殊不足採。
  五被告乙○○因被告丁○○盜賣原告之股票而受有利益，依民法第一百七十九條規
    定應對原告負返還之責：
    被告丙○○自承將安泰銀行民生分行帳號0000000000000之帳戶借
    予被告乙○○使用，且被告丁○○於另案八十七年四月二十七日檢察官訊問中稱
    之告訴人蘇惠美、甲○○買賣股票之資金是透過我向乙○○借款。因為這些資金
    均是我向乙○○借的，為了擔保，故告訴人買賣之股票均押在丙○○處，ㄝ買賣
    股票支錢均要透過丙○○之帳戶，是被告丁○○於盜賣原告之股票后所得金額亦
    係全數匯入該丙○○之帳戶，應堪認定。系爭帳戶既經被告丙○○自承借予乙○○使用，且亦經被告乙○○所自認，則系爭帳戶內金錢之處分，亦僅被告乙○○
    有處分權，是被告丁○○雖自承取得盜賣原告股票之全數，惟此亦係因被告乙○○對該筆金錢所為處分行為（交付）所致，即被告乙○○無法律上原因而獲有因
    盜賣股票所得金錢之利益，致原告受有損害，故被告乙○○亦負有返還系爭因盜
    賣股票所得之金錢之義務。
  六綜上所述，被告丁○○、乙○○共同盜賣原告精英電子十五萬股、燁輝鋼鐵八萬
    股，應依民法第一百八十四條第一項前段及第一百八十五條之規定，共同對原告
    負侵權行為損害賠償責任，被告丙○○係被告丁○○之僱用人，亦應依民法第一
    百八十八條第一項規定對原告負連帶侵權行為損害賠償責任。又被告丁○○、丙○○因盜賣原告所有股票受有利益，應依民法第一百七十九條規定對原告負返還
    不當得利之責任，而被告乙○○因介紹被告丁○○借貸上開帳戶，亦指示出售帳
    戶內所餘二十張股票，併應負返還不當得利之責。茲依被告丁○○八十六年十一
    月十四日出具之結帳單所載原告積欠被告丙○○五百四十三萬二千二百八十二元
    ，扣除同日賣出力捷股票二十張及精英股票十張（得款一百七十九萬七千零十二
    元），及原告所有之精英股票一百六十張、燁輝股票（嗣經除權配股）加以計算
    ，為此，訴請判決如聲明所示（第二項請求乃第一項之代償請求，計算式詳如附
    表）。
  七對被告抗辯之陳述：
    (一)被告乙○○、丁○○與借款一方約定，以丙種墊款之方式，由被告丙○○、乙○○出資，並以被告丙○○設於豐銀證券台北分公司Ａ０００八七五，六之帳
      號，由原告及其他丙墊客戶進出買賣股票。在雙方約定中，所稱「斷頭」乃投
      資之淨值比低於一成以下時，須通知客戶隔日補款，如未獲補款時金主始有權
      將股票出脫，出脫時，亦必須立即通知客戶，然原告對被告丁○○盜賣乙節從
      未接獲通知，確毫不知情，然按被告於八十六年十一月十三日以及十一月十四
      日所制作之對帳單中看出，其淨值比是19.54%與35.6%，皆明顯高於一成，故
      被告根本無權出脫原告之股票。又參照八十六年七月十一日及七月十二日之淨
      值比分別為17.78%與18.76%，皆低於十一月十三日及十一月十四日之淨值比，
      被告並未將原告之股票賣出。是以，被告稱係因原告股票淨值比過低已達斷頭
      程度而須出脫不足採信。另查，依被告稱：「．．．股價下跌過遽時，原告須
      補足部分下跌金額」，退步言，若被告之言可採，其亦只須賣出原告之部分股
      票即足以擔保，無須將原告之股票全數出脫，是以被告之言不足採信。
    (二)被告丁○○於八十九年九月二十八日答辯狀中言：「．．市場行情如此不好，
      ．．因此借券先賣出．．等跌到我認為合理時再買回．．」云云，不足採信。
      １被告丁○○於八十七年二月二十四日地檢署筆錄中，已自認其有盜賣原告股
        票之行為。
      ２被告丁○○於八十八年七月五日辯稱：「．．股價跌的話，且下跌程度超過
        三成時，你必須補足三成下跌的金額，否則不足三成的當天，就由所謂的丙
        種營業員或提供資金者自動賣出股票．．」。
      ３然於八十九年九月二十八日之答辯狀中又稱係市場行情不好，向原告借券賣
        出，明顯可見其言詞前後不一，矛盾至極，實不足採信。且原告否認有與被
        告約定同意借券予賣出之事實，被告若執言於此，依民事舉證責任分配原則
        ，應由被告丁○○負舉證之責。
    (三)被告丁○○於八十九年九月二十八日答辯陳述，原告以融資方式購買股票，原
      告和其有口頭約定，原告購買股票時應自備二成至三成不等之資金為保證金，
      透過被告丙○○設於豐銀證券公司台北分公司八七五─六號帳戶以供原告買股
      票，惟股票價格下跌至一定成數，被告即得出脫原告之股票，揆諸上開事實，
      雙方約定為附條件之金錢借貸關係，原告所購買之股票為擔保被告所借予原告
      七成至八成資金之債權，一旦股價下跌至一定成數時，被告為擔保其金錢債權
      ，即能逕行處分（即被告所謂之斷頭）原告之股票，是以兩造間之法律關係應
      為附條件（被告得在股票下跌至一定成數）之消費借貸契約，而被告丙○○帳
      號內之股票為被告借貸之擔保，其所有權實質上歸屬原告所有。本件並無雙方
      約定股票價格下跌至一定成數而得逕行處分股票情形，被告等自不得擅自決定
      售出原告股票。今原告股票並無應被賣斷之情形，被告卻將原告之股票盜賣一
      空，已侵害原告之權利自不待言。
參、證據：提出匯款單二張、客戶交易明細表乙份、兩造八十六年十一月十日結算明
    細表乙份、台灣高等法院八十七年度上字第六六０號民事判決乙份、台灣台北地
    方法院檢察署八十七年度偵字第二五三０號起訴書乙份、原告與陳淑美電話錄音
    譯文乙份、豐銀證券客戶交易明細表乙份、丁○○與原告電話錄音譯文乙份、豐
    銀證券對帳單乙份、兩造八十六年十一月十三、十四日結算明細表乙份、八十八
    年十一月四日證人林天惠筆錄乙份、燁輝公司除權證明書乙份、檢察官訊問筆錄
    乙份、兩造八十六年七月十一日、七月十二日結算明細表各乙份、豐銀證券台北
    分公司客戶交易明細表乙份、檢察官訊問筆錄三份、本院八十八年一月十四日言
    詞辯論筆錄乙份、最高法院八十六年度台上字第四二四九號判例乙則、八十八年
    七月五日被告答辯狀乙份、八十九年九月二十八日被告答辯狀乙份（以上均為影
    本）為證。並聲請訊問證人林天惠、唐運彬。
乙、被告乙○○、丙○○方面：
壹、聲明：
  一原告之訴及假執行之聲請均駁回。
  二如受不利判決，願供現金或同額世華銀行可轉讓定期存單為擔保，請准免予假執
    行。
貳、陳述：
  Ａ程序方面：
    原告於八十七年十月二十七日起訴請求被告應連帶給付金錢，嗣於八十八年十月
    十一日具狀更改請求被告應連帶返還股票，如不能返還時，應連帶給付金錢。關
    於請求返還股票部分，為訴之追加，原告不同意；且原告於起訴後約一年且已近
    辯結階段始為訴之變更追加，顯然有礙被告防禦及訴訟終結，請予駁回。
  Ｂ實體方面：
  一被告丙○○、乙○○係父子關係。緣被告乙○○係於八十六年六月間至同年十一
    月間，將被告丙○○設在豐銀證券公司台北分公司之Ａ─○○○八七五─六號股
    票買賣帳戶，借予友人即共同被告丁○○使用買賣股票。被告不認識原告，並未
    將該帳戶借予原告使用。期間，該帳戶內之股票進出應係共同被告丁○○或其指
    定人所為，並非被告乙○○及丙○○下單。此業據共同被告丁○○於鈞院八十七
    年訴字第一一六號，與原告同係因丁○○指示而利用被告丙○○上開帳戶進出買
    賣股票之蘇惠美請求損害賠償事件審理中證述：「我是豐銀客戶，我找客戶再找
    豐銀的營業員，我從中賺取費用（按即退佣），原告（即蘇惠美）是我找的客戶
    ，原告、被告乙○○都是我找的客戶，二人都不認識。被告乙○○是我的金主，
    盈虧由原告負責，我自己也有跟營業員下單，被告乙○○不負責盈虧，只賺利息
    ，如原告買三百萬元股票，自己只有一百萬不夠二百萬就透過我向被告乙○○借
    ，『故原告、被告間並無關係』，我自己玩的不夠也向被告乙○○借，後來虧了
    ，所以應由我向被告乙○○負責、被告丙○○是人頭、我們買賣股票是利用被告
    丙○○帳號」，以及「我有收退佣，邱沒給我薪水，我自己進出股票，把原告的
    錢用掉」等語綦詳。而因本件原告與前揭蘇惠美利用被告丙○○帳戶買賣股票之
    情形幾乎同出一轍，丁○○於本件亦為同一意旨之陳述，自已足證明共同被告丁○○確非被告之受僱人，且本件原告之所以在被告丙○○之帳戶內買賣股票，亦
    係丁○○逕將該帳戶轉借予原告之關係，與被告無關。原告謂丁○○為被告受僱
    人，介紹兩造按比例出資，由被告以上開帳戶為其買賣股票云云，並非事實。
  二被告乙○○於取得丙○○帳戶後，並未使用，適約於八十六年三月下旬，丁○○
    因與被告乙○○係多年朋友，以其因信用問題無法自己開立融資帳戶為由，向被
    告乙○○借用帳戶，並要求被告乙○○給予金錢上之支持。被告乙○○乃將丙○○帳戶借予丁○○使用，並陸續借其金錢買賣股票。此有豐銀證券公司所列印丙○○帳戶之客戶交易年度表，足以證明丙○○帳戶確於八十六年三月間始開始交
    易。其後，被告乙○○主觀上一直認為該帳戶係丁○○在使用，直至案發，始知
    丁○○復私自將帳戶借予原告等客戶使用，其與原告間復另有借貸關係，且因買
    賣股票虧損而有侵挪原告等客戶之資金。
  三原告亦坦陳其係與丁○○接洽使用丙○○帳戶，並依丁○○之指示將資金匯入丙○○帳戶，逐日與丁○○對帳，並由丁○○出具對帳單；其在刑案告訴時，另稱
    伊取回資金時，亦係由丁○○以現金給付，在案發之前，並未見過被告，亦未與
    被告連絡等語，核與丁○○所稱係伊自己對原告等客戶作丙種墊款，與被告無關
    等情相符。再者，原告雖有部分資金匯入丙○○帳戶，但原告係依丁○○之指示
    而為，而丁○○借用丙○○帳戶買賣股票，自須將資金匯入該帳戶交割，故被
    告乙○○主觀上一直認為是丁○○所匯入，且當丁○○欲取回資金時，均由被告
    乙○○將款項匯入丁○○指定之其妻陳景媛之帳戶內，亦有世華銀行匯出匯款回
    條、安泰商業銀行存入憑條可憑，足以佐證被告乙○○確僅與丁○○有金錢往來
    ，而與原告間並無金錢借貸之法律關係存在。
  四依上開豐銀證券公司丙○○帳戶之交易年度表顯示，自八十六年六月份起，該帳
    戶之交易額始暴增，符合原告所稱其係八十六年六月份起始利用該帳戶交易等情
    。足見丁○○向被告乙○○借得丙○○帳戶及金錢後，開始確係供自己買賣股票
    ，自八十六年六月起才私下招攬原告等客戶併在丙○○帳戶買賣股票，以賺取退
    佣及丙墊利息。所謂賺取退佣，即丁○○利用證券公司為鼓勵大戶進出，定有每
    月交易額達於一定標準者，可按一定比率退還手續費之規定，丁○○糾集原告等
    客戶在丙○○帳戶進出，其即可獲得豐銀證券公司之退佣利益。另所謂賺取利息
    ，係指丁○○糾集原告等客戶在丙○○帳戶進出，則每人均須匯入一定金額之自
    備款，但如有一部分人賣出後未立即買進，又未將資金抽走時，例如丁○○另一
    客戶蘇惠美於八十七年十一月十三日即留有未用資金八十八萬九千一百五十九元
    ，翌日更留存高達一百三十九萬四千四百一十二元之未用資金，有丁○○出具予
    蘇惠美之對帳單可證。丁○○即可用此部分資金轉作借予原告或其他客戶使用之
    丙墊資金，賺取利息，不足部分之資金，再以其個人名義向被告乙○○調借。據
    被告事後了解此係丁○○私下擅自利用丙○○帳戶經營丙種墊款之兩大利基。
  五原告主張被告乙○○於八十六年十一月二十日指示豐銀證券公司之副總經理涂明
    廉，將原告所有二十萬股精英電子股票盜賣一空云云，並非事實。查被告乙○○
    獲悉丁○○將帳戶借予他人使用，並發生糾紛時，頗為不悅，當即向丁○○表示
    終止借用關係，要求丁○○立即將帳上股票結清，丁○○亦同意，故八十六年十
    一月二十日賣出精英公司股票，應係丁○○所為。被告乙○○既未指示涂明廉賣
    股，亦不知該精英公司股票是否確屬原告所有。原告所提證人涂明廉於八十七年
    六月二十三日在刑案偵查之證述，證人並未明確指陳係被告乙○○指示賣股。
  六原告主張丁○○盜賣精英公司股票十三萬股、燁輝公司股票八萬股云云，被告否
    認真正。蓋原告自承丁○○每日均出具對帳單與伊對帳，伊於八十六年十一月一
    日及同年月十四日賣出大東、國賓、廣宇、精英股票，並於八十六年十一月十九
    日要求取回資金三十萬元等情，參以原告所提出八十六年十一月十日對帳單上並
    無廣宇股票，及原告於刑案另稱伊於八十六年十一月十七日尚賣出力捷股票二萬
    股等情，顯見在八十六年十一月十日至同年月十七日間，原告至少尚買進廣宇及
    力捷股票，加上其自承上開自己賣出部分，交易顯為頻繁，則原告與丁○○間必
    有該期間之對帳單，至少丁○○在原告賣出力捷股票當日即八十六年十一月十七
    日仍有出具對帳單予原告對帳。原告於刑案曾提出丁○○出具之八十六年十一月
    十三日及八十六年十一月十四兩日之對帳單，其上即明載原告於八十六年十一月
    十四日賣出精英股票七十張，當日庫存僅餘精英九十張及燁輝八十張。乃原告在
    本件卻僅提出八十六年十一月十日之對帳單，顯然有所隱匿。據被告了解，原告
    可能確有一小部分之股票後來遭丁○○賣出，但絕無其所稱之多，其中應虛灌不
    少。
  七至原告雖另援引最高法院八十六年度台上字第四二四九號判決及六十八年度台上
字第
    一五０四號判例意旨，主張伊經由丁○○之傳達媒介，亦利用被告丙○○上開進
    出買賣股票，並支付利息，雙方成立借用帳戶買賣股票之消極信託之無名契約云
    云。惟查：
    (一)按信託契約，乃信託人為達成一定經濟上目的，將財產權移轉於受託人，使其
      成為權利人，約定受託人僅於該目的之範圍內行使權利之契約。故並非將自己
      之財產，以他人名義登記時，雙方之間當然有信託契約存在；又信託關係，須
      基於委託人與受託人間合意訂立信託契約，方能發生，否則縱使由第三人傳達
      引介亦無成立信託契約之餘地（最高法院八十四年度台上字第二三九號、七十
      八年度台上字第二四二三號判決、六十八年度台上字第一五０四號判例意旨參
      照）。
    (二)查被告乙○○僅將被告丙○○在豐銀證券公司台北分公司之帳戶借予共同被告
      丁○○使用，被告等不認識原告，並未將該帳戶借予原告使用、丁○○在被告
      丙○○帳戶內買賣股票之資金，部分係向被告乙○○借貸，部分係其自備，至
      其自備之資金是否部分係原告匯入，此係原告與共同被告丁○○間之關係，與
      被告等無涉等情，已如前述，足證被告等並無欲經由丁○○之傳達引介而與使
      用帳戶之人成立消極信託關係之意思，且丁○○亦無傳達引介使用帳戶之人與
      被告等成立消極信託關係之行為，否則，丁○○焉有在傳達引介雙方成立消極
      信託關係後，仍在蘇惠美請求損害賠償事件審理中自承應對亦使用被告丙○○
      上開帳戶之蘇惠美負責，且一再陳稱雙方並無關係等語？其在本件亦為同一意
      旨之陳述。基此，被告丙○○將帳戶借予被告乙○○，被告乙○○將之借予共
      同被告丁○○，丁○○又將之借予原告，均係各自間之獨立法律關係，被告等
      確無與丁○○以外使用帳戶之第三人成立消極信託關係之意思，已至明確。則
      原告縱使係因丁○○逕將被告丙○○上開帳戶轉借予其使用，而有在被告丙○○之帳戶進出買賣股票之事實，然兩造間亦無成立信託契約之餘地，彰彰明甚
      。
  八另原告雖復謂被告乙○○與共同被告丁○○分別盜賣其信託於被告丙○○上開帳
    戶內之股票云云，主張依侵權行為及不當得利之法律關係，請求被告等負連帶損
    害賠償及返還不當得利之責任。第按被告乙○○及丙○○與原告間並無信託關係
    之存在，已如前述，且被告乙○○亦否認有盜賣原告股票之事實，是請原告就其
    上開主張負舉證之責。
  九本件原告係為擴張信用，不顧風險，而將自與丁○○約定使用被告丙○○之帳戶
    交易，嗣因與丁○○糾紛，指遭丁○○盜賣股票，知丁○○已無資力，無法自丁○○處取償，而故意編造丁○○係被告二人之受僱人，圖逼被告二人負僱用人之
    連帶責任。原告所傳證人林天惠亦為丁○○之客戶，且遭丁○○盜賣皇普公司股
    票十張，則其與原告處境相同，此觀證人未經鈞院傳訊即汲汲主動與原告到庭三
    次，且未經鈞院訊問，即急迫陳述丁○○係受僱於被告乙○○，證詞復語多揣測
    或武斷，足見其亦與原告有同一動機，亟欲自被告乙○○、丙○○取償，而與原
    告勾串編造丁○○係被告乙○○、丙○○之受僱人云云，昭然若揭，其關於所證
    丁○○為被告乙○○、丙○○受僱人乙節，確非真實。且反而自其所證：「：原
    告和我都拿三成資金匯給丙○○、邱黃美惠戶頭，有時拿現金或支票給丁○○．
    ：我是與丁○○接洽，是他叫我用這戶頭買賣，原告亦是和我相同，因她是我介
    紹：丁○○最主要是賺退佣：每次要跟丁○○對帳：丁○○並沒有說他向乙○○
    拿薪水，但他有向營業員拿退佣，丁○○有跟我說退佣之事，：我的股票有被盜
    賣皇普十張：．我沒有直接與丙○○、乙○○買賣股票：」等語，益可證明原告
    或證人林天惠使用丙○○帳戶，係渠等與丁○○間之約定，而其間所以為此約定
    ，原告及證人林天惠係因丁○○可為渠等擴張信用，而丁○○則可藉此擴大丙○○帳戶內之交易量而取得退佣利益，雙方各取所需而私下逕為約定使用丙○○帳
    戶，與被告乙○○、丙○○無關。
  十關於原告所提伊與陳淑美、丁○○、涂明廉等之電話錄音譯本，被告否認真正。
  十一前述蘇惠美請求被告等三人損害賠償事件，業經判決確認被告丁○○並非被告丙○○或乙○○之受僱人，故關於蘇惠美請求被告丙○○、乙○○賠償部分，均判
    決蘇惠美敗訴確定，此有鈞院八十七年度訴字第一一六號、高等法院八十七年度
    上字第六六○號、最高法院八十九年度台上字第四五○號判決及確定證明書。
參、證據：提出本院院八十七年度訴字第一一六號損害賠償事件八十七年三月二日的
    言詞辯論筆錄、同右事件八十七年三月三十日言詞辯論筆錄、丙○○在豐銀證券
    公司台北分公司開設股票交易帳戶資料、豐銀證券公司所列印丙○○帳戶之客戶
    交易年度表、世華銀行匯出匯款回條、安泰商業銀行存入憑條、丁○○予客戶蘇
    惠美之八十六年十一月十三日及十四日之對帳單、丁○○予原告之八十六年十一
    月十三日及十四日之對帳單、本院八十七年度上字第一一六號判決、高等法院八
    十七年度上字第六六○號判決、最高法院八十九年度台上字第四五○號判決、確
    定證明書（以上均為影本）各乙件為證。
丙、被告丁○○方面：未於最後言詞辯論期日到場，惟據其以前到場之聲明、陳述，
    略以：
壹、聲明：原告之訴駁回。
貳、陳述：
  一伊自八十六年三月起即在豐銀證券公司下單從事股票買賣，嗣透過友人乙○○向
    其父親即丙○○商借信用交易帳戶，而為股票之信用交易，且因此獲利甚豐。由
    於豐銀證券公司見伊投資股票金額龐大，遂於每月月底給予股票交易之退佣，伊
    因此利誘，即於未知會丙○○情況下，開始接洽投資人利用丙○○前開信用交易
    帳戶進行股票投資，期間，如有資金不足，再向乙○○調借現金以辦理股票交割
    手續。至於借貸利息部分則於股票投資獲利時，給付微薄利息予乙○○。
  二除原告外，利用上開丙○○帳戶交易者尚有蘇惠美、施金泉、唐運彬、涂明廉、
    小高、黃振益等人均知悉彼此關係為私人借貸，因財務問題均同意先行出售帳戶
    內股票以變現，之後，大家再按比例取得現金，此有原告簽立之字據附於偵查卷
    可證。準此，原告主張豐銀證券公司副總經理將原告所有二萬股精英股票盜賣一
    空乙節並非事實。倘原告未同意出售前開帳戶內股票，何以未於出售精英股票後
    即刻請求，亦即何以不在精英股票跌停至十四點四元時來請求，反而於精英股票
    大漲之時，主張其有十三股精英股票、八萬股燁輝股票，足見原告所言不實，
  三伊每日均有將當日投資情形製作結帳單予原告，然原告僅提出八十六年十一月十
    四日之對帳單，僅提出股票數額最多者，原告已隱匿實情。
  四原告主張伊乃從事「丙種墊款」乙節，依市場行規，此乃投資人為擴張信用而由
    投資人自備三成保證金，再向他人借用七成資金投資股票之方式，且如遇股價下
    跌時，投資人應於隔日十時以前將三成保證金補足，否則所謂之丙種營業員或金
    主即可處分股票。而今，原告並未補足該等下跌之金額，則原告實無由請求損害
    賠償。
  五(一)原告於八十六年十一月六日買進精英股票一四０張：買進價格為二六點二元二
      十張、二六點七元三十張、二六點九元十張、二七點一元十張、二七點四元七
      十張。於八十六年十一月七日以二七元買進精英股票三十張，隨即又以二六點
      七元賣出十張，到八十六年十一月十一日精英股價下跌至二五元，被告丁○○
      市場行情不好，依其經驗判斷，持續下跌難以避免，因此借券先賣出一百張，
      迨認為股價已回到合理時再買回還券，因此，於八十六年十一月十三日結帳單
      上記載原告有精英股票一六０張。至八十六年十一月十四日原告指示要出售七
      十張精英股票，惟市場上實際上僅以二四點五元成交十張，伊即以前所借券出
      售之一百張中，計算六十張為原告所出售，遂於八十六年十一月十四結帳單上
      記載原告出售七十張精英股票，庫存九十張精英股票。之後，帳戶內之交易均
      為原告自己處理，均與被告丁○○無關（十一月十八日賣三十張、十一月十一
      日放空四十張）。至八十六年十一月二十日，因乙○○不願再提供丙○○帳戶
      供他人買賣股票，因此將帳戶內所餘二十張精英股票出清，而當時之價位為二
      四點六元。由於精英股價自八十六年十一月七日起即每日愈來愈低，三成保證
      金早已跌破，原告不但不依約定補足差額，又不見蹤跡，甚未經伊同意即擅自
      買進超額股票，伊為保障自身權利，於是先賣出帳戶內之股票，待原告補足保
      證金差額後再自證券市場買回股票還他，因此，即使原告要求償還，亦應以八
      十六年十一月二十日之收判價計算，蓋因八十六年十一月十九日已決定結清該
      帳戶，伊僅應返還七十七萬六千五百二十三元。又如求償日為八十七年八月二
      十八日以後，因伊早依約定而斷頭賣出，原告根本已沒有該批股票。且八十七
      年八月二十八日之精英股價已跌落到每股十四點四元，即使原告要擁有股票，
      亦須先補足一百八十九萬元。
    (二)至燁輝股票部分，八十六年十一月十四日有八十張，十一月十五日又買三十張
      十一月十七日賣三十張、十一月十八日賣六十張、十一月十九日賣二十張。
參、證據：提出蘇惠美證明書、計算單（以上均為影本）各乙紙為證。
丁、本院依職權調取八十八年度易字第一三一五號刑事卷宗。
    理      由
壹、程序方面：
  一本件被告丁○○未於言詞辯論期日到場，核無民事訴訟法第三百八十六條各款所
    列情形，爰依原告之聲請，由其一造辯論而為判決。
  二按訴狀送達後，如請求之基礎事實同一、擴張或減縮應受判決事項之聲明，不甚
    礙被告之防禦及訴訟之終結者，仍得變更或追加他訴，民事訴訟法第二百五十五
    條第一項第二、三、七款復有明文。原告原起訴聲明被告應連帶給付原告六百八
    十萬五千九百九十九元，及自起訴狀繕本送達被告翌日起之法定遲延利息，嗣訴
    訟進行中，更正聲明為：(一)被告應連帶返還精英電子股票十五萬股、燁輝鋼鐵股
    票九十二萬股予原告：(二)被告如不能返還上開股票時，應連帶給付原告六百八十
    萬五千零九十九元及自起訴狀繕本送達被告翌日起至清償日止之法定遲延利息。
    復因燁輝鋼鐵公司除權，再擴張聲明為：(一)被告應連帶返還精英電子股票十五萬
    股、燁輝鋼鐵股票十萬五千八百股予原告；(二)被告如不能返還上開股票時，應連
    帶給付原告柒佰零五萬一千六百三十九元及自起訴狀繕本送達被告翌日起至清償
    日止法定遲延利息。八十七年七月十九日燁輝公司再度除權，原告聲明再為更正
    為：(一)被告應連帶給付原告精英電子十五萬股、燁輝鋼鐵股票十一萬八千四百九
    十六股予原告；(二)被告如不能返還上開股票時，應連帶給付原告七百二十二萬四
    千一百六十七元及自起訴狀繕本送達被告翌日起至清償日止之法定遲延利息。之
    後，關於法定遲延利息請求部分，則又減縮為以自訴狀繕本送達最後被告翌日起
    算。核原告所為，並未變更訴訟標的，僅為擴張、減縮應受判決事項之聲明，且
    因除權之故，對於被告防禦及本件訴訟之終結，尚難謂有何影響，合於與上開規
    定，應予准許。
貳、實體方面：
  一原告起訴主張其因被告丁○○之介紹，以丙種墊款之方式，由原告出股票總值三
    成至二成不等金額，被告乙○○、丙○○出資股票總值七成至八成，並以被告丙○○設於豐銀證券台北分公司Ａ０００八七五─六帳號，為原告進出買賣股票，
    原告並自八十六年六月間起，陸續將出資購買股票之資金匯入被告丙○○安泰銀
    行民生分行00000000000000之帳戶，並以日息萬分之六之利率，
    每十日計息一次支付予被告丙○○、乙○○，而被告丁○○為被告丙○○、乙○○之受僱人，並由原告所進出買賣之股票總值中抽取佣金，每月出具回報單予原
    告。嗣八十六年十一月十九日因核對豐銀證券營業員陳淑美調閱之對帳單，始發
    現原告前所下單買進而消極信託於被告丙○○名下之一百五十張精英股票、八十
    張燁輝股票，已遭被告盜賣僅餘二十張之精英股票，經電詢被告乙○○後，豈料
    被告乙○○竟於翌日即八十六年十一月二十日指示豐銀證券副總經理涂明廉將上
    開僅餘之二十張股票盜賣一空。惟原告於八十六年十一月十三日庫存之燁輝股票
    有八十張、精英股票一百六十張，八十六年十一月十三日僅賣出精英股票十張，
    而原告與被告丙○○間既有附條件之借貸關係（股價下跌至一成至二成），且存
    有消極信託關係，則原告乃前開帳戶內股票之實質所有權人，是被告丁○○應就
    盜賣之燁輝股票八十張、精英股票一百八十張負侵權行為損害賠償責任，即至被
    告乙○○乃指示出售上開帳戶剩餘股票之人，亦應依民法第一百八十五條規定負
    共同侵權行為責任，且被告丁○○乃透過被告乙○○借得被告丙○○上開帳戶，
    是被告乙○○亦獲有盜賣股票所得款項之利益，除被告丁○○、丙○○應依民法
    第一百七十九條規定負返還不當得利之義務，被告乙○○亦同。再被告丁○○每
    日均出具回報單予被告丙○○，並因股票投資而獲取退佣，被告丁○○受僱於被
    告丙○○實可認定，故被告丙○○應依民法第一百八十八條第一項規定，就原告
    所受損害負連帶賠償責任。為此，依被告丁○○出具之結帳單所載，原告於八十
    六年十一月十四日積欠被告丙○○之金額為五百四十三萬二千二百八十二元，扣
    除同日賣出力捷股票二十張及精英股票十張（得款一百七十九萬七千零十二元）
    ，及原告所有精英股票一百六十張、燁輝股票八十張（嗣經除權配股），訴請判
    決如聲明所示（第二項請求乃第一項之代償請求，計算式如附表所示）等情。
  二被告乙○○、丙○○則以被告乙○○於八十六年六月間至同年十一月間，將被告
    丙○○上開帳戶借予被告丁○○使用買賣股票，該段期間之股票進出，均係被告
    丁○○或其指定人所為，而股票資金部分向被告乙○○借貸，部分係其自備，被
    告丁○○並非受僱人，被告丙○○與原告間應無任何借貸或消極信託關係存在。
    而被告乙○○乃事後獲悉被告丁○○將上開帳戶借予他人使用，並生有糾紛，即
    刻對被告丁○○終止前開帳戶借用關係，是八十六年十一月二十日出售帳戶內所
    餘二十張精英股票應係被告丁○○所為，尚與被告乙○○、丙○○無涉等語置辯
    。被告丁○○則辯稱前開被告丙○○帳戶乃透過被告乙○○所借得，伊為賺取股
    票交易之退佣，於未知會被告丙○○情況下即找投資人利用該帳戶買賣股票，資
    金不足部分則向被告乙○○調借。嗣因伊個人財務問題，經過原告及其他投資人
    之同意，先行出售上開帳戶內股票，再將所得按比例分配給各投資人，是原告主
    張未經其同意處分股票云云，並不實在。再如原告主張之丙種墊款，以八十六年
    十一月七日精英股票股價而言，當時乃處於持續下跌狀態，早已低於原告所提供
    三成資金，原告欲請求返還股票，自應先補足差額，從而，充其量，被告丁○○
    僅積欠原告七十餘萬元，原告訴請返還股票要無理由等語。
  三原告主張其與被告丙○○、乙○○間有附條件借貸及消極信託等法律關係，且被
    告丁○○為被告丙○○受僱人，詎被告乙○○、丁○○於八十六年十一月二十日
    將原告於八十六年十一月十三日庫存之精英股票一百六十張、燁輝股票八十張全
    部售罄，被告乙○○亦因此獲得出售之股款等情，被告丁○○雖不爭執提供被告
    丙○○上開帳戶供原告及其他人以出資股票總值三成方式投資股票之事實，但否
    認盜賣股票之行為；被告丙○○、乙○○則否認與原告間有任何關係，亦無盜賣
    股票之情。惟查，被告丙○○不僅提供帳戶供原告及其他人投資股票，並貸予股
    票總值七成資金予從事股票買賣者之事實，有原告提出之匯款單二張、客戶交易
    明細表乙份、八十六年十一月十、十三、十四日結算單各乙份為證，證人林天惠
    復證稱：「我和原告都是在南京東路豐銀證券公司七ＦＶＩＰ室作股票投資，原
    告和我都拿三成資金，匯給丙○○，邱黃美惠，有時拿現金或支票給丁○○：：
    」等語在卷（見本院八十八年十一月四日言詞辯論筆錄），再被告丁○○亦不否
    認此等提供帳戶貸予資金之事實，是被告丙○○、乙○○辯稱僅提供帳戶並貸予
    金錢予被告丁○○，並不知被告丁○○下單及帳戶資金何人匯入云云，難信真實
    。再參以被告丁○○每日出具予原告結帳單上之記載：「借款金額」、「利息」
    、「股票淨值（即股票當日現值扣除借貸金額）」、「淨值比（即股票淨值除以
    股票現值）」，得知原告、被告丁○○、丙○○均重視每日交易之股價、借貸金
    額、利息、股價淨值比等。復依結帳單上借款金額及利息換算比例，借貸利息無
    疑為萬分之六。綜合上情，被告丙○○經營通稱「丙種墊款」之事實，堪信為真
    。被告丙○○既提供帳戶貸予資金而經營「丙種墊款」，則被告丙○○與原告間
    就股票、金錢間之關係為何，原告得否本於權利遭受侵害請求侵權行為損害賠償
    ，即屬首應探究之處。
  四按契約固須當事人互相表示意思一致始能成立，但所謂互相表示一致，必不限於
    當事人間直接為之，其由第三人為媒介而將各方互為之意思表示從中傳達因而獲
    致意思表示之一致者，仍不得謂契約並未成立（最高法院六十八年度台上字第一
    五０四號判例意旨參照）。被告丙○○因提供帳戶貸予資金而為丙種墊款，既如
    前述，則不論被告丁○○係透過被告乙○○借得被告丙○○上開帳戶之情屬實否
    ，被告丁○○、乙○○僅為被告丙○○出借帳戶、貸予資金以為股票買賣之傳達
    媒介，揆之上開判例意旨，被告丙○○與原告間有成立借用帳戶買賣股票之消極
    信託之無名契約甚明。至被告丙○○雖辯稱帳戶之出借乃被告乙○○與丁○○間
    之關係，惟參以被告丙○○乃帳戶名義人，原告必須藉由該帳戶進行股票交易，
    原告買入之股票均登記於被告丙○○名下等情，被告丙○○所辯，難以採信。另
    就股票買賣資金部分，原告主張其與被告丙○○間為附條件之消費借貸，故股票
    雖信託登記於被告丙○○名下，但原告為實際所有權人乙節。
    (一)查，通稱「丙種墊款」係投資客戶出資股票總值三成，資金提供者提供股票總
      值七成，以進行股票交易之民間融資投資股票方式，由於資金提供者出資達股
      票總值七成，為保障資金提供者權益，雙方乃約定應由資金提供者為帳戶名義
      人，藉由消極信託方式取得股票名義，且因股票購入存入帳戶而為寄託物所有
      權人，倘於此消極信託關係未終止前，股票名義人仍享有股票表彰之權利，如
      於股票淨值低於投資客戶所提供之三成資金，資金提供者得先行處分股票以為
      獲償。此種型態，實與原告所主張之附條件之消費借貸關係相似，亦即雙方已
      約定提供股票抵押，如股票淨值低於三成保證金時，貸與人得處分股票。至此
      種附條件消費借貸關係，其供借貸擔保之股票權利人部分，則因股票乃以貸與
      人名義購得，自與上開所稱之消極信託相同，名義人於信託關係存續期間，仍
      無疑為股票權利人。因此，原告主張被告丁○○、乙○○盜賣上開帳戶內股票
      乙節，於原告未終止信託關係前，被告丙○○仍屬帳戶內股票權利人，則不論
      盜賣股票者是否為被告丁○○、乙○○，受害者應僅為被告丙○○，原告因出
      資三成所受之損失，則應與被告丙○○本於消費借貸或消極信託關係加以主張
      ，尚難以股票遭盜賣即向被告丙○○、乙○○及丁○○主張侵權行為損害賠償
      。
    (二)至原告主張被告乙○○指示豐銀證券營業員於八十六年十一月二十日出售上開
      帳戶內所餘二十張精英股票，被告乙○○與丁○○係共同侵權行為。又丁○○
      收取股票退佣，每日出具回報單予被告丙○○，伊等顯有僱佣關係乙節。查，
      證人涂明廉於另案偵查中，經訊及何人下令出售上開帳戶內股票，雖證稱：我
      們三人決議出售。惟被告丙○○乃帳戶股票名義人已如前述，伊乃有權處分股
      票之人，則被告丙○○之子即被告乙○○果下令出售股票，被害者亦為被告丙○○，故縱認被告乙○○與丁○○共同盜賣上開帳戶內所餘二十張精英股票，
      原告仍不能主張被害而對伊等請求損害賠償。又被告丁○○乃前述之原告與被
      告丙○○消極信託關係之傳達媒介，是被告丁○○代被告丙○○與原告結算借
      貸股票總值七成之金額與利息，亦屬情理之常。而被告丁○○僅向豐銀證券收
      取股票退佣，為原告所是認，且被告丙○○、丁○○均否認有何給付薪資情事
      ，原告亦未能提出被告丙○○給付僱佣酬勞之證據，原告此項主張尚乏依據。
      至證人林天惠證稱被告丁○○曾告知姚受僱於金主（即被告丙○○）等語，林
      天惠之證言乃傳聞證據，亦難據以認定被告丙○○、丁○○間有僱佣關係之證
      據。況，原告既非因上開帳戶股票出售之被害人，自無庸論及被告丙○○與丁○○之關係。
  五原告另主張被告丁○○、乙○○盜賣上開股票帳戶，獲有股款利益，應依民法第
    一百七十九條規定負返還出售股款之責乙節。查，上開帳戶內所餘二十張精英股
    票於八十六年十一月二十日出清售罄等情，為兩造所不爭，且有豐銀證券客戶交
    易對帳單乙份可證，是原告與被告丙○○就提供帳戶及資金買賣股票之消極信託
    關係因而終止，是關於出售股票獲得股款部分，應區分為八十六年十一月二十日
    出售上開帳戶內最後二十張精英股票所得、上開期日前即消極信託關係存續時，
    予以討論。原告與被告丙○○間消極信託關係既於八十六年十一月二十日消滅，
    則帳戶內所餘款項即有按原告及被告丙○○出資比例加以結算之必要。惟原告對
    於當日出清帳戶內股票所得股款之分配方式業表示同意，且係按各投資人（即債
    權人）比例分配，而原告於翌日即八十六年十一月二十一日並立據表示收到二十
    六萬元，此已經證人涂明廉於另案偵查中證述明確，並有原告所立字據可佐，本
    院復調取八十七年度偵字第二五三０號偵查卷核閱無誤，因此，八十六年十一月
    二十日出清上開帳戶後所得股款之分配乃原告與被告丙○○、乙○○、丁○○及
    涂明廉合意而為，基此，被告丁○○、乙○○、丙○○即無獲取不法利益可言。
    至被告丁○○自承八十六年十一月十三日之前即先行借券賣出一百張精英股票，
    嗣又出售精英股票、燁輝股票部分，依前所述，原告並非被害人，於消極信託關
    係未終止前，出售所得原則上仍歸被告丙○○所有，縱被告丁○○因盜賣股票受
    有利益，受有損害者亦為被告丙○○，因此，八十六年十一月二十日出售最後二
    十張精英股票前，所出售獲得股款部分，原告仍無不當得利返還請求權。
  六綜上所述，原告本於民法第一百八十四條第一項前段、第一百八十五條、第一百
    八十八條、第一百七十九條規定，訴請判決如聲明所示，於法無據，不能准許。
    原告之訴既經駁回，其假執行之聲請自失所附麗，併駁回之。
  七本件事證已臻明確，兩造其餘攻擊防禦方法，均核與判決不生影響，茲不再一一
    論述，附此敘明。
據上論結，原告之訴為無理由，依民事訴訟法第三百八十五條第一項前段、第七十八
條，判決如主文。
中      華      民      國    八十九    年     十二     月     三十     日
                                            民事第一庭法      官  許純芳
如對本判決上訴，須於判決送達後廿日內向本院提出上訴狀


司法院資訊處製作；財團法人民間司法改革基金會備份。
